【裁判字號】    98,交易,157
【裁判日期】    981210
【裁判案由】    過失致死
【裁判全文】
臺灣彰化地方法院刑事判決             98年度交易字第157號
公  訴  人  臺灣彰化地方法院檢察署檢察官
被      告  丁○○
選任辯護人  蘇若龍律師
            張績寶律師
上列被告因過失致死案件，經檢察官提起公訴（98年度偵字第
5661號、第5662號），本院判決如下：
    主    文
丁○○因過失致人於死，處有期徒刑壹年貳月。
    犯罪事實
一、丁○○於民國98年4 月28日凌晨零時30分許，駕駛車牌號碼
    X3-6007 號自用小客車，前往彰化縣溪州鄉○○村○○路56
    號友人丙○○住處聊天，嗣丙○○請丁○○駕車載其前往彰
    化縣溪州鄉某處尋訪友人，丁○○應允後，適賴芊妤、林盈
    君亦在丙○○住處，丁○○及丙○○乃隨口邀請賴芊妤、林
    盈君二人是否一同前往，經賴芊妤、林盈君表示同意後，丁
    ○○即駕駛上開車輛搭載丙○○（坐於右前座）、賴芊妤（
    坐於左後座）、林盈君（坐於右後座）一同外出。待同日凌
    晨1 時35分許，丁○○駕駛上開車輛，沿彰化縣溪州鄉○○
    路由西往東行駛，途經彰化縣溪州鄉○○路下霸幹4 號電桿
    前，本應注意車前狀況，並隨時採取必要之安全措施，且行
    經設有彎道標誌之路段，更應減速慢行，作隨時停車之準備
    ，而依當時情形，天候為晴，夜間雖無適當照明、光線昏暗
    ，然路面為無缺陷、無障礙物之乾燥柏油所鋪設、標誌及標
    線清楚，並無不能注意之情事，竟未隨時警戒車前狀況、採
    取必要之安全措施，致疏未注意已行經彎道，應減速慢行，
    作隨時停車之準備，猶然高速駕車行經該處彎道，以致穿越
    對向車道，車側撞及路旁電桿後，賴芊妤、林盈君當場彈出
    車外，致賴芊妤顱腦損傷、腦挫傷當場死亡，林盈君受有頭
    部外傷，丁○○受有頭部外傷並上唇撕裂傷、腹部鈍挫傷、
    頸部及胸壁、右膝挫傷，丙○○頭部、右手肘擦傷（丙○○
    受傷部分未據告訴）。之後由丙○○報警，經警前往現場處
    理並送醫救治，林盈君因頭部外傷嚴重、顱內出血急救無效
    而死亡，丙○○並於接受員警詢問時已指明本件駕車肇事者
    為丁○○，而為警查悉上情。
二、案經賴芊妤之父母戊○○、甲○○、林盈君之父乙○○分別
    告訴及臺灣彰化地方法院檢察署檢察官據報相驗後自動檢舉
    偵查起訴。
    理    由
一、證據能力
    本案下列引用之供述及非供述證據，經本院依法踐行調查證
    據程序，公訴人及被告、辯護人均不爭執各該證據之證據能
    力，且亦查無依法應排除其證據能力之情形，是後述所引用
    證據之證據能力均無疑義，合先敘明。
二、認定犯罪事實所憑之證據及理由
（一）前揭犯罪事實，業據被告丁○○於本院審理時供認不諱，
      核與證人即當時坐於車內副駕駛座之乘客丙○○於警詢及
      偵審中證述之情節大致相符，並有彰化縣北斗鎮卓綜合醫
      院法醫參考病歷摘要、道路交通事故現場圖、道路交通事
      故調查報告表（一）、（二）各1 份、車禍現場照片20張
      、中山醫學大學附設醫院診斷證明書影本1 紙附卷可稽。
      又被害人賴芊妤、林盈君確因本件車禍而死亡之事實，復
      經臺灣彰化地方法院檢察署檢察官督同檢驗員相驗屍體屬
      實，製有相驗筆錄1 份、檢驗報告書及相驗屍體證明書各
      2 份附卷足憑。又該處路段，於夜間並無適當照明，光線
      昏暗一情，有現場照片在卷可查（見臺灣彰化地方法院檢
      察署98年度相字第317 號相驗卷第21、22頁），是以上開
      道路交通事故調查報告表（一）中關於第五項光線欄內所
      勾選之「夜間有照明」，容有所誤，起訴書據以記載該處
      夜間有照明，自有誤會，附此敘明。
（二）又被告所駕車輛於本案肇事地點之彎道附近衝出對向車道
      ，撞及對向路旁電線桿，車體因而嚴重變形，車內後座乘
      客賴芊妤及林盈君亦因此被拋出車外，有前開現場照片附
      卷足佐，可見當時車輛撞擊力道非輕，因重力加速度之影
      響，而造成如此嚴重之後果，是以被告行經該處彎道時之
      速度仍屬過快，以致肇事乙節，堪足認定。
（三）茲按汽車駕駛人應注意車前狀況，並隨時採取必要之安全
      措施，且行經設有彎道標誌之路段，應減速慢行，作隨時
      停車之準備，道路交通安全規則第93條第1 項第3 款、第
      94條第3 項分別定有明文，被告駕車自應注意上述道路交
      通安全規定；而依當時情形，天候為晴，夜間雖無適當照
      明、光線昏暗，然路面為無缺陷、無障礙物之乾燥柏油所
      鋪設、標誌及標線清楚，並無不能注意之情事，已如上認
      定並有前開道路交通事故調查報告表（一）、（二）及現
      場照片在卷可稽。被告駕車已因前方光線昏暗，而應隨時
      警戒、注意車前狀況，採取必要之安全措施，詎竟未注意
      已行經彎道，更未減速慢行、作隨時停車之準備，貿然高
      速行駛，以致賴芊妤、林盈君彈出車外死亡，被告應有過
      失甚明，又被告之過失行為與被害人死亡結果間有相當因
      果關係。
（四）雖告訴人及告訴代理人均指稱：被告行車時速高達100 公
      里以上，在轉彎處復未減速，以致無任何煞車痕，則會失
      速撞車應為被告所預見，如此將會導致車上乘客因此受有
      死亡之結果，亦不違背被告本意，故被告應有殺人不確定
      故意云云。惟查所謂不確定故意，係行為人對於構成犯罪
      之事實，預見其發生而其發生並不違背其本意者始成立，
      刑法第13條第2 項定有明文。故不確定故意必須其犯罪事
      實發生並不違背其本意，如無此意，自不成立不確定故意
      。本件被告與被害人賴芊妤、林盈君查無仇怨，本無加害
      之動機，何有理由無故萌生殺人之犯意，已有疑問。又被
      告駕車固有前揭未減速之行為以致肇事，但其本人亦受有
      頭部外傷並上唇撕裂傷、腹部鈍挫傷、頸部及胸壁、右膝
      挫傷之傷害，此有上開中山醫學大學附設醫院診斷證明書
      可徵，被告當時駕車撞擊對向路旁電桿，因相同之物理作
      用力，使己身及車內乘客安全同樣陷於極度危險之中，就
      情理而論，難認被告對於同車之乘客有殺人之犯意，以此
      觀之，車禍之發生當非被告之本意，並無不違背被告本意
      之情事，故難認被告有不確定故意殺人之犯行，併此敘明
      。綜上事證明確，被告犯行應堪認定。
三、論罪科刑理由
（一）核被告所為，係犯刑法第276 條第1 項之過失致死罪。被
      告以一過失行為，致賴芊妤、林盈君2 人死亡，為想像競
      合犯，應依刑法第55條規定，從一重處斷。
（二）爰審酌被告前未有犯罪科刑紀錄，素行尚稱良好，有臺灣
      高等法院被告前案紀錄表存卷可按，且甫滿19歲，正待開
      創前途，惟另審度本件全然為被告之過失，導致正值豆蔻
      青春年華之被害人賴芊妤、林盈君死亡，造成無可彌補之
      遺憾，被害人家屬之傷痛無法弭平，所生危害不容輕忽，
      且雖已供認犯行，然迄今尚未與被害人家屬達成和解之犯
      罪後態度等一切情狀，認公訴人之求刑為適當，乃量處如
      主文所示。
四、適用法條：
（一）刑事訴訟法第229條第1項前段。
（二）刑法第276 條第1 項、第55條。
（三）刑法施行法第1 條之1 第1 項、第2 項前段。
本案經檢察官葉建成到庭執行職務。
中    華    民    國    98    年    12    月    10    日
                  刑事第五庭    法  官  周淡怡
以上正本證明與原本無異。
如不服本判決應於收受判決後10日內向本院提出上訴書狀，並應
敘述具體理由；其未敘述上訴理由者，應於上訴期間屆滿後20日
內向本院補提理由書（均須按他造當事人之人數附繕本）「切勿
逕送上級法院」。
告訴人或被害人對於判決如有不服具備理由請求檢察官上訴者，
其上訴期間之計算係以檢察官收受判決正本之日期為準。
中    華    民    國    98    年    12    月    10    日
                                書記官  陳文新
附錄法條：
中華民國刑法第276條第1項
因過失致人於死者，處2年以下有期徒刑、拘役或2千元以下罰金
。

司法院資訊處製作；財團法人民間司法改革基金會備份。
